【裁判字號】    90,訴,1958
【裁判日期】    900831
【裁判案由】    損害賠償
【裁判全文】
臺灣臺中地方法院民事判決  九十年度訴字第一九五八號
    原      告  聯信商業銀行股份有限公司
    法定代理人  邱錦德
    訴訟代理人  甲○○
    被      告  乙○○
右當事人間請求損害賠償事件，本院判決如左：
    主      文
被告應給付原告新台幣壹佰陸拾柒萬壹仟壹佰肆拾壹元及自民國九十年七月四日起至
清償日止，按年息百分之五計算之利息。
訴訟費用由被告負擔。
本判決於原告以新台幣伍拾陸萬元為被告供擔保後，得假執行。
    事      實
甲、原告方面：
  一、聲明：除假執行擔保金額外，如主文所示。
  二、陳述：
    （一）被告為原告台中市第六信用合作社北屯分社（現已改制為聯信商業銀行北
          屯分行）之經辦員，訴外人鄒秀玲於民國八十三年十月十四日在原告處開
          立八九一二六號活期儲蓄存款帳戶，八十四年十二月十八日開立一０四一
          二二號定期儲蓄存款帳戶，並陸續由前揭活期儲蓄存款帳戶轉入前揭定期
          儲蓄存款帳戶共五百萬元，不意於八十五年六月間，被告意圖為自己不法
          之所有，並基於概括之犯意，向訴外人鄒秀玲佯稱以總社有辦理存款五十
          萬元即可領取五千元利息優惠為由，以致鄒秀玲陷於錯誤，遂陸續從前揭
          定期儲蓄存款帳戶中途解約共四百萬元交給被告，而被告卻利用其職務之
          便，未將其經手存入原告之六七六七四三號社籍股金帳戶、八九一二六號
          活期儲蓄帳戶、一０四一二二號存單存款帳戶，竟分別偽造辦理訴外人鄒
          秀玲金額為新台幣（下同）一百五十萬元、五十萬元、二百萬元，日期為
          八十五年六月十二日、八十五年六月二十九日、八十六年一月七日之存款
          存根三張，交予客戶鄒秀玲，以致損害原告辦理存款之正確性，然被告為
          掩飾其犯行，至八十六年六月止，被告每月均將利息二萬元分成四筆五千
          元或一筆二萬元存入前揭活期儲蓄存款帳戶，於八十七年七、八月各存入
          三萬元，於八十六年九月至八十七年五月止以調降利息為由，每月支付二
          萬四千元，又被告於八十七年間因訴外人鄒秀玲向被告索取總社之存單，
          被告為免事跡敗露，於八十七年三月十五日持合作社編號0000000
          號空白存單，以彩色影印並以電腦套印空白存單，再偽造存款人為鄒秀玲
          、面額為四百萬元，自八十七年三月十五日起至八十九年十一月二十日止
          之存單一張，並趁機盜蓋已作廢前理事主席陳玉敏之橡皮印，及自行偽刻
          台中市第六信用合作社之印章，並盜蓋於前揭存單上，持之行使，交付給
          鄒秀玲，足生損害於台中市第六信用合作社辦理定期存單之正確性。嗣被
          告於八十七年六月間因另案被免職，被告為免鄒秀玲持前揭存單向原告行
          使，欲換回前揭存單，分別簽立本票一紙及支票六紙予鄒秀玲，然鄒秀玲
          並未同意，迨至八十八年八月十九日持前揭存單向原告辦理解約提款，原
          告始發覺上情，原告於八十七年九月九日與鄒秀玲以一百六十七萬一千一
          百四十一元成立和解，並於當日匯入訴外人鄒秀玲之八九一二六號活期儲
          蓄存款帳戶內。
    （二）按因故意或過失，不法侵害他人之權利者，負損害賠償責任；故意以背於
          善良風俗之方法，加損害於他人者，亦同；違反保護他人之法律，致生損
          害於他人者，負損害賠償責任，民法第一百八十四條第一項、第二項定有
          明文。本件被告為原告職員，本應以善良管理人之義務，對原告之客戶即
          訴外人鄒秀玲為其職務範圍內之服務，然被告竟利用其職務之便，未將其
          經手之款項存入原告之帳戶內，竟偽造辦理訴外人鄒秀玲存款存根三張，
          交予客戶鄒秀玲，以致損害原告之權益，另又以彩色影印並以電腦套印空
          白存單，再偽造存款人為鄒秀玲、面額為四百萬元，自八十七年三月十五
          日起至八十九年十一月二十日止之存單一張，並趁機盜蓋已作廢前理事主
          席陳玉敏之橡皮印，及自行偽刻台中市第六信用合作社之印章，並盜蓋於
          前揭存單上，持之行使，交付給鄒秀玲，再足生損害於原告，被告之行為
          ，明顯已構成侵權之行為，原告爰依侵權行為之規定，請求被告賠償損害
          。
    （三）不同意被告分期清償之請求。
  三、證據：提出存款存根影本三份、交易明細表影本二份、定期存單影本一份、本
            票影本一份、支票影本七份、和解書影本一份等物。
乙、被告方面：
  一、聲明：同意原告之請求。
  二、陳述：請求給予分期清償。
    理      由
一、本件原告起訴主張：被告為原告銀行之經辦員，訴外人鄒秀玲於八十三年十月十
    四日在原告處開立八九一二六號活期儲蓄存款帳戶，八十四年十二月十八日開立
    一０四一二二號定期儲蓄存款帳戶，並陸續由前揭活期儲蓄存款帳戶轉入前揭定
    期儲蓄存款帳戶共五百萬元，八十五年六月間，被告向訴外人鄒秀玲佯稱以總社
    有辦理存款五十萬元即可領取五千元利息優惠為由，以致鄒秀玲陷於錯誤，陸續
    從前揭定期儲蓄存款帳戶中途解約共四百萬元交給被告，而被告即利用其職務之
    便，未將其經手存入原告之六七六七四三號社籍股金帳戶、八九一二六號活期儲
    蓄帳戶、一０四一二二號存單存款帳戶，竟分別偽造辦理訴外人鄒秀玲之存款存
    根三張，金額為一百五十萬元、五十萬元、二百萬元，日期為八十五年六月十二
    日、八十五年六月二十九日、八十六年一月七日，交予客戶鄒秀玲，以致損害原
    告辦理存款之正確性，然被告為掩飾其犯行，至八十六年六月止，被告每月均將
    利息二萬元分成四筆五千元或一筆二萬元存入前揭活期儲蓄存款帳戶，於八十七
    年七、八月各存入三萬元，於八十六年九月至八十七年五月止以調降利息為由，
    每月支付二萬四千元，又被告於八十七年間因訴外人鄒秀玲向被告索取總社之存
    單，被告為免事跡敗露，於八十七年三月十五日持合作社編號0000000號
    空白存單，以彩色影印並以電腦套印空白存單，再偽造存款人為鄒秀玲、面額為
    四百萬元，自八十七年三月十五日起至八十九年十一月二十日止之存單一張，並
    趁機盜蓋已作廢前理事主席陳玉敏之橡皮印，及自行偽刻台中市第六信用合作社
    之印章，並盜蓋於前揭存單上，持之行使，交付給鄒秀玲，足生損害於台中市第
    六信用合作社辦理定期存單之正確性，嗣被告於八十七年六月間因另案被免職，
    被告為免鄒秀玲持前揭存單向原告行使，欲換回前揭存單，分別簽立本票一紙及
    支票六紙予鄒秀玲，然鄒秀玲並未同意，迨至八十八年八月十九日持前揭存單向
    原告銀行辦理解約提款，原告始發覺上情，原告於八十七年九月九日與鄒秀玲以
    一百六十七萬一千一百四十一元成立和解，並於當日匯入訴外人鄒秀玲之八九一
    二六號活期儲蓄存款帳戶內，為此，原告爰依侵權行為之規定，請求被告賠償一
    百六十七萬一千一百四十一元之損害及法定遲延利息。被告則同意原告之請求，
    僅辯稱：請求原告同意分期清償等語，資以為辯。
二、原告主張被告於八十五年六月間，向訴外人鄒秀玲佯稱以總社有辦理存款五十萬
    元即可領取五千元利息優惠為由，致使鄒秀玲陷於錯誤而陸續將其定期儲蓄存款
    四百萬元中途解約交付被告，以辦理優惠存款，被告竟利用職務之便，未經鄒秀
    玲同意，擅自偽造八十五年六月十二日一百五十萬元、八十五年六月二十九日五
    十萬元、八十六年一月七日二百萬元之存款存單三份，交予鄒秀玲，以致損害原
    告辦理存款之正確性，被告為掩飾其犯行，每月均將利息二萬元分成四筆五千元
    或一筆二萬元存入鄒秀玲活期儲蓄存款帳戶，迄於八十六年六月止，八十七年七
    、八月則存入三萬元，八十六年九月至八十七年五月止則以調降利息為由，每月
    支付二萬四千元，嗣於八十七年間，被告因鄒秀玲向被告索取總社之存單，為免
    事跡敗露，乃於八十七年三月十五日持合作社編號0000000號空白存單，
    以彩色影印並以電腦套印空白存單，再偽造存款人鄒秀玲、面額四百萬元、自八
    十七年三月十五日起至八十九年十一月二十日止之定期存單一份，趁機盜蓋已作
    廢前理事主席陳玉敏之橡皮印，及自行偽刻台中市第六信用合作社之印章，盜蓋
    於前揭存單上，持之行使，交付予鄒秀玲，足生損害於原告銀行辦理定期存單之
    正確性，嗣被告於八十七年六月間因另案被免職，為免鄒秀玲持前揭存單向原告
    行使，欲換回前揭存單，分別簽立本票一紙及支票六紙予鄒秀玲，然鄒秀玲並未
    同意，迨至八十八年八月十九日持前揭存單向原告銀行辦理解約提款，原告始發
    覺上情，原告於八十七年九月九日與鄒秀玲以一百六十七萬一千一百四十一元成
    立和解，並於當日匯入訴外人鄒秀玲之八九一二六號活期儲蓄存款帳戶內，原告
    因而受有一百六十七萬一千一百四十一元之損害等情，業經刑事判決確定，此有
    本院八十九年度自字第六九０號刑事判決在卷可稽，被告亦不爭執，自堪信為真
    實。至於被告提出分期清償之請求，原告既不同意，兩造無法達成協議，分期清
    償係屬原告權利之行使，原告既不同意，被告自無據以為抗辯拒絕付款之理，附
    此敘明。
三、按因故意或過失，不法侵害他人之權利者，負損害賠償責任，民法第一百八十四
    條第一項前段定有明文。被告因詐欺、偽造文書之行為，侵害原告銀行之權益，
    致使原告受有一百六十七萬一千一百四十一元之損害，則原告依侵權行為之規定
    ，請求被告賠償損害，自屬有據。
四、從而，原告依侵權行為之法律關係，請求被告給付壹佰陸拾柒萬壹仟壹佰肆拾壹
    元之損害金及自起訴狀繕本送達翌日即九十年七月四日起至清償日止，按年息百
    分之五計算之法定遲延利息，洵屬有據，為有理由，應予准許。
五、原告陳明願供擔保，聲請宣告假執行，經核尚無不合，爰酌定相當擔保金額，予
    以准許之。
六、據上論結，本件原告之訴為有理由，依民事訴訟法第七十八條、第三百九十條第
    二項，判決如主文。
中      華      民      國    九十      年      八      月    三十一    日
                              臺灣臺中地方法院民事第一庭
~B法      官  巫淑芳
右為正本係照原本作成。
如對本判決上訴，須於判決送達後廿日內向本院提出上訴狀
中      華      民      國    九十      年      八      月    三十一    日
~B書 記 官


司法院資訊處製作；財團法人民間司法改革基金會備份。
